【裁判字號】    92,交上訴,62
【裁判日期】    920723
【裁判案由】    公共危險等
【裁判全文】
臺灣高等法院高雄分院刑事判決                九十二年度交上訴字第六二號
    上  訴  人
    即  被  告  乙○○
    選任辯護人  陳里己律師
                蔡淑媛律師
                吳淑蕙律師
右上訴人因公共危險等案件，不服臺灣高雄地方法院九十二年度交訴字第二二號中華
民國九十二年四月二十二日第一審判決（起訴案號：臺灣高雄地方法院檢察署九十二
年度偵字第九六○號），提起上訴，本院判決如左：
      主  文
原判決撤銷。
乙○○因過失致人於死，處有期徒刑拾月；又駕駛動力交通工具肇事，致人死亡而逃
逸，處有期徒刑壹年貳月。應執行有期徒刑壹年拾月，緩刑伍年。
      事  實
一、乙○○係領有普通小型車駕駛執照之人，其於民國九十一年十二月三十一日下午
    四時五十分許，駕駛車牌號碼ＹＰ─三八二九號自用小客車，搭載友人梁恭銘、
    張淑甄，沿高雄市前鎮區○○○路由西向東方向行駛（起訴書誤載為往北方向行
    駛），至瑞田路口處時，本應注意車輛行駛時之車前狀況，並隨時採取必要之安
    全措施及應在遵行車道內行駛，在劃有分向限制線之路段，不得駛入來車之車道
    內，以避免危險之發生，而依當時客觀情形，天候晴、日間自然光線、直路、路
    面乾燥、無缺陷、無障礙物、視距良好，依其智識能力並無不能注意之情事，竟
    疏未注意車前狀況，亦未在遵行車道內行駛，貿然跨越分向限制線，駛入來車車
    道內，致撞及來車車道內由郭玉雪騎乘車牌號碼ＹＺＹ─一八五號輕型機車，郭
    玉雪因而彈起，撞及乙○○所駕駛車輛之駕駛座前方擋風玻璃後跌落倒地，詎乙
    ○○明知業已肇事，竟未下車察看，另萌生逃逸避責之意，逕行駕駛車牌號碼Ｙ
    Ｐ─三八二九號自用小客車逃離現場，駛往高雄市前鎮區○○○路二八六號冠軍
    汽車修護廠停放，郭玉雪雖經送往高雄市阮綜合醫院急救，仍因顱內出血延至當
    日晚上十時許不治死亡，嗣於同日（起訴書誤載為九十一年十二月十二日）晚上
    九時許，經警循線於前開冠軍汽車修護廠查獲。
二、案經郭玉雪之弟甲○○訴由高雄市政府警察局前鎮分局報請臺灣高雄地方法院檢
    察署檢察官偵查起訴。
      理  由
一、訊據上訴人即被告乙○○對於右揭時地駕車肇事致被害人郭玉雪死亡及肇事後仍
    駕車逃逸等事實，於警訊及偵、審中均供承不諱，核與被害人家屬甲○○於警訊
    及偵查中之指訴情節相符，並經證人即當時與被告同車之友人梁恭銘於警訊、偵
    查中證述被告確有駕車肇事並逃逸之情（見警卷第四頁、相卷第十八、十九頁）
    及於原審審理時證稱：事發當時我坐在駕駛座旁邊，我們是從旗津開車回來，我
    坐在副駕駛座睡覺，事情如何發生我不知道，我的頭有撞到車內的後照鏡，整個
    破碎，我沒有看到郭玉雪，我知道車子慢慢開，我只有看到被告傻傻的往前開，
    開到一心一路二八六號冠軍汽車廠旁邊的空地，然後打電話叫他母親來處理等語
    （見原審卷第二三頁），另證人即當時亦與被告同車之友人張淑甄於警訊、偵查
    中亦證述被告駕車發生車禍後，即逃離現場無訛（見警卷第六頁、相卷第十九、
    二十頁）及於原審審理時證稱：「當時我坐在後座，我也在車上睡覺，當時撞到
    時，我有聽到碰一聲，我看到前面的擋風玻璃碎掉，我問被告什麼事情，乙○○
    傻了，也沒說什麼，乙○○就慢慢開車，開到一心一路二八六號冠軍汽車廠旁邊
    空地，他打電話叫他母親來，後來他的家人帶他去醫院，好像是他阿姨要去報警
    時，警察就已經到現場，警察將我們帶回去作筆錄。」等語明確（見原審卷第二
    四頁），復有高雄市○○○○○道路交通事故調查報告表、高雄市政府警察局交
    通大隊交通事故談話紀錄表、阮綜合醫院生化檢驗報告單、高雄市政府警察局前
    鎮分局一心派出所相驗案件初步調查告報表、扣押筆錄暨扣押物品目錄表各一紙
    及現場照片四十幀附於警卷可稽，又被害人郭玉雪因本件車禍死亡，亦經檢察官
    督同法醫師相驗屬實，有勘驗筆錄、鑑定驗斷書、相驗屍體證明書、相驗結果報
    告等在卷為憑（見相卷第十四、二四至三五），足證被告上開之自白核與事實相
    符，自得採為論科之依據。被告嗣於本院審理中辯稱沒有肇事逃逸之故意云云，
    並舉其母親孫雅鈴到庭證稱：我兒子打電話告訴我說他好像撞到人，他很害怕，
    叫我報案，撞得很嚴重，他不知道要如何處理。我叫他馬上回來，我有跟中南客
    運的董事長陳榮翔求助，因為他比較了解車禍處理的情形，後來我兒子告訴我說
    他人不舒服，他要去就醫，我跟陳榮翔則到當日晚間七點多才到警察局報案等語
    （見本院九十二年七月九日審判筆錄），惟觀證人孫雅鈴上述之證言，僅能證明
    被告於肇事後曾打電話要其代為報警之經過，但被告明知業已肇事，既未下車察
    看，亦未留於現場處理救護，反而駕車逃離現場，嗣經警循線始於前開冠軍汽車
    修護廠查獲等情，已如前述，所辯無肇事逃逸之故意，無非事後避就卸責之詞，
    不足採信。
二、按汽車行駛時，駕駛人應注意車前狀況，並隨時採取必要之安全措施及應在遵行
    車道內行駛，在劃有分向限制線之路段，不得駛入來車之車道內，以避免危險之
    發生，道路交通安全規則第九十四條第三項、第九十七條第一、二款分別定有明
    文，此為駕駛人所應注意並應確實遵守之事項。被告既考領有普通小型車駕駛執
    照，業經本院核閱其駕駛執照無誤，則其對於上開規定理應知之甚詳，於駕車時
    自應注意上開規定並確實遵守之，且當時客觀情狀天候晴、日間自然光線充足、
    直路、路面乾燥、無缺陷、無障礙物，且視距良好，此觀本件道路交通事故調查
    報告表附卷可憑，依被告之智識能力復無不能注意之情事，而被告於駕車行駛時
    ，竟貿然跨越分向限制線，駛入來車車道內，致撞及來車車道內由郭玉雪騎乘車
    牌號碼ＹＺＹ─一八五號輕型機車之情事，顯見被告並未在遵行車道內行駛，且
    疏未注意車前狀況及採取必要之安全措施，其駕駛行為自有過失，至為灼然。另
    被害人郭玉雪受創後因而彈起，撞及被告所駕駛車輛之駕駛座前方擋風玻璃後跌
    落倒地，致右小腿脛骨、腓骨骨折、頭部外傷、臚內出血，雖經送往高雄市阮綜
    合醫院急救，仍延至當日晚上十時許不治死亡，此有阮綜合醫院生化檢驗報告單
    一紙附卷可參（見警卷第十三頁），並經檢察官督同法醫師相驗屬實，有前揭勘
    驗筆錄、鑑定驗斷書、相驗屍體證明書、相驗結果報告等在卷可考，是被告未盡
    前開注意義務而肇事與被害人死亡間顯有相當因果關係。又被告明知業已肇事，
    竟未下車察看，另萌生逃逸避責之意，逕行駕駛車牌號碼ＹＰ─三八二九號自用
    小客車逃離現場，駛往高雄市前鎮區○○○路二八六號冠軍汽車修護廠停放一節
    ，業據其供承在卷，核與證人梁恭銘、張淑甄之證述情節相合，復有肇事車輛停
    放地點照片四幀附於警卷為佐，堪認被告確有肇事逃逸之犯意，至為彰顯。本件
    事證已臻明確，被告犯行洵堪認定，應予依法論科。
三、核被告乙○○所為，係犯刑法第二百七十六條第一項之過失致人於死罪及同法第
    一百八十五條之四之肇事致人於死而逃逸罪。被告所犯上開二罪，犯意各別，罪
    名互異，應予分論併罰。原審以被告罪證明確，因予論罪科刑，固非無見；惟查
    ：原判決既認被告肇事逃逸部分，係犯刑法第一百八十五條之四之肇事致人於死
    而逃逸罪，主文卻載以被告「駕駛動力交通工具肇事，致人於傷而逃逸」，顯與
    事實及理由所認不合，容有違誤；另被告已與被害人家屬達成賠償之和解，除強
    制險新台幣（下同）一百四十萬元外，另外賠償被害人家屬一百七十萬元，且已
    支付完畢，有和解書及領款收據各一紙附於原審卷可憑（見原審卷第十、十二頁
    ），並為被害人家屬甲○○到庭證述無訛（見本院九十二年七月九日審判筆錄）
    ，而按刑法第二百七十六條第一項過失致死罪，法定刑為二年以下有期徒刑、拘
    役或三千元以下罰金，原審竟判處有期徒刑一年六月，顯然過重，依原審所量處
    之刑度，實令人無法感受與被害人家屬達成和解與否，於犯罪後之態度及減輕被
    害人家屬之損害，在科刑審酌上有何差異？依衡平原則及科刑時應審酌之事由而
    言，實有失平允，尚有未洽。被告上訴意旨，以量刑過重為由，指摘原判決不當
    ，非無理由，自應由本院將原判決予以撤銷改判。爰審酌被告無視於道路其他往
    來人車之安全，貿然逆向駛至來車車道，嚴重危害道路交通安全秩序，復疏於注
    意肇生本件車禍而致人命喪失，且於肇事後未留於現場處理救護，反而逃離現場
    ，惡性非輕，惟念其尚無犯罪前科，素行良好，犯後已坦承犯行，顯有悔意，且
    業與被害人家屬達成民事和解，並已支付完畢，減輕被害人家屬損害等一切情狀
    ，分別量處如主文第二項所示之刑，並定其應執行之刑，以資懲儆。又被告前未
    曾受有期徒刑以上刑之宣告，有臺灣高等法院被告全國前案紀錄表在卷可憑，其
    因一時疏忽及思慮欠周而觸刑章，經此偵審程序及刑之宣告教訓後，當知所警惕
    而無再犯之虞，且於原審審理期間已與被害人家屬達成和解，有如前述，是本院
    認其刑之宣告以暫不執行為適當，並諭知緩刑五年，以啟自新。
據上論斷，應依刑事訴訟法第三百六十九條第一項前段、第三百六十四條、第二百九
十九條第一項前段，刑法第一百八十五條之四、第二百七十六條第一項、第五十一條
第五款，第七十四條第一款，罰金罰鍰提高標準條例第一條前段，判決如主文。
本案經檢察官沈紹嘉到庭執行職務。
中      華      民      國    九十二    年      七      月    二十三    日
                              臺灣高等法院高雄分院刑事第八庭
                                  審判長法官  郭雅美
                                        法官  江泰章
                                        法官  裕斗
右正本證明與原本無異。
肇事逃逸部分如不服本判決應於收受本判決後十日內向本院提出上訴書狀，其未述
上訴理由者，並得於提起上訴後十日內向本院補提理由書狀（均須按他造當事人之人
數附繕本)「切勿逕送上級法院」。
其餘不得上訴。
                                      書記官  吳福連
中      華      民      國    九十二    年      七      月    二十三    日
附錄本判決論罪科刑法條：
刑法第一百八十五條之四：
  駕駛動力交通工具肇事，致人死傷而逃逸者，處六月以上五年以下有期徒刑。
刑法第二百七十六條第一項前段：
  因過失致人於死者，處二年以下有期徒刑、拘役或三千元以下罰金。


司法院資訊處製作；財團法人民間司法改革基金會備份。
